【裁判字號】    92,上易,2677
【裁判日期】    921218
【裁判案由】    妨害自由
【裁判全文】
臺灣高等法院刑事判決                          九十二年度上易字第二六七七號
    上  訴  人
    即  被  告  乙○○
    選任辯護人  謝曜焜律師
右上訴人因妨害自由案件，不服臺灣臺北地方法院九十二年度易字第一二七九號，中
華民國九十二年八月十九日第一審判決（起訴案號：臺灣臺北地方法院檢察署九十二
年度偵字第一二二三一號），提起上訴，本院判決如左：
    主  文
原判決撤銷。
乙○○無罪。
    理  由
一、檢察官公訴意旨略以：乙○○與甲○○因同與胡國良交往而互生嫌隙，詎乙○○
    竟以其住家電話號碼 (00) 00000000，自民國九十一年九月二十三日
    起至九十二年一月二十日止 (犯罪時間經檢察官於九十二年八月四日當庭減縮)
    ，不分晝夜，連續多次撥打甲○○所持用0000000000號行動電話，並
    出言恐嚇甲○○及其家人之生命、身體安全，致使甲○○心生恐懼，因認乙○○
    涉犯刑法第三百零五條之恐嚇危害安全罪嫌。
二、按犯罪事實應依證據認定之，無證據不得認定犯罪事實；不能證明被告犯罪者，
    應諭知無罪之判決，刑事訴訟法第一百五十四條第二項、第三百零一條第一項分
    別定有明文。又刑事訴訟上證明之資料，無論其為直接證據或間接證據，均須達
    於通常一般之人均不致於有所懷疑，而得確信其為真實之程度，始得據為有罪之
    認定，若其關於被告是否犯罪之證明未能達此程度，而有合理性懷疑之存在，致
    使無從形成有罪之確信，根據「罪證有疑、利於被告」之證據法則，即不得遽為
    不利被告之認定（最高法院七十六年度台上字第四九八六號判例意旨參照）。
三、檢察官認上訴人即被告乙○○涉犯恐嚇危害安全之罪，係以告訴人甲○○之指訴
    ，被告自承有打電話予告訴人及其曾與告訴人爭執，暨被告家中電話確有與告訴
    人行動電話通聯之紀錄等為主要論據。訊據被告固不否認曾以其住家電話撥打告
    訴人之行動電話一節，惟堅決否認有何恐嚇危害安全之犯行，辯稱：其雖曾打電
    話予告訴人，但通話內容並未涉及恐嚇犯行，通聯紀錄亦不能證明其確有恐嚇告
    訴人情事，不能單憑告訴人之指訴即論其恐嚇危害安全之罪等語。
四、經查：
  (一)被告坦承曾以其住處電話撥打告訴人之行動電話等情，並有中華電信股份有限公
    司東區營運處查詢電話通話紀錄函覆單及所附之通聯紀錄在卷可憑，然此僅能證
    明被告曾撥打告訴人之行動電話，但無法證明被告與告訴人通話之內容為何，亦
    不足以證明被告確有以加害生命、身體、自由、名譽、財產之事恐嚇告訴人之行
    為。
  (二)告訴人於原審指稱被告於電話中嚇稱：「知道妳家住哪裡，要小心一點」，惟其
    所具之告訴狀則稱：告訴人以粗鄙不堪之言語謾罵告訴人，恫嚇告訴人，揚言欲
    傷害告訴人及其家人之生命、身體安全。其指訴被告對其恐嚇之言語及範圍前後
    不盡相同，究竟實情如何，並無其他佐證在卷足資相佐，況告訴人自承於九十年
    十月份至九十二年年初農曆年前，曾與證人胡國良交往 (見原審卷第二十二頁)
    ，而證人胡國良亦證稱確曾在被告家中過夜 (見原審卷第二十八頁) ，是證人胡
    國良與被告之交情匪淺，亦曾與告訴人同時交往，告訴人與被告間確因與證人胡
    國良交往之問題，而生感情糾紛，其等間雖有電話通聯之情形，是否得逕予推認
    係被告出言恐嚇告訴人，尚非無疑。
  (三)檢察官於偵查中詢問被告：「有無一天每隔幾秒即打一通電話給甲○○，有時不
    語即掛掉，又繼續打電話又掛掉否？」，被告答以：「是的，是因石女也曾打給
    我，我也以相同方式對待她。」等語 (見偵查卷第二十九頁反面、第三十頁) ，
    惟依前開偵查筆錄前後文綜合判斷，僅能推知被告曾每隔幾秒打電話予告訴人，
    有時不語即行掛掉，但無法推知被告曾於電話中以加害生命、身體、自由、名譽
    、財產之事恐嚇告訴人。被告因感情糾紛，難以控制情緒而有前開連續撥打電話
    之行為，固屬不當，但尚與刑法第三百零五條恐嚇危害安全罪之犯罪構成要件有
    間。
  (四)原審認定被告於電話中刻意播放洋娃娃之機械叫聲，亦構成恐嚇危害安全之罪 (
    此部分並非檢察官起訴範圍) ，然並無證據證明被告確曾故意播放洋娃娃之機械
    叫聲，用以恐嚇告訴人，而所謂洋娃娃之機械叫聲究竟致生危害於告訴人之何種
    法益，是否足致人心生畏懼，亦難認定，是尚難認被告有播放洋娃娃之機械叫聲
    恐嚇告訴人之犯行。
  (五)刑事訴訟法第一百六十一條已於九十一年二月八日修正公布，修正後同條第一項
    規定：檢察官就被告犯罪事實，應負舉證責任，並指出證明之方法。因此，檢察
    官對於起訴之犯罪事實，應負提出證據及說服之實質舉證責任。倘其所提出之證
    據，不足為被告有罪之積極證明，或其闡明之證明方法，無從說服法官以形成被
    告有罪之心證，基於無罪推定之原則，自應為被告無罪判決之諭知。本件檢察官
    未提出適合於證明被告犯罪之積極證據，本院就卷內訴訟資料，逐一剖析，參互
    審酌，仍無從獲得被告有罪之心證，應認不能證明被告犯罪。
五、原審未查，遽對被告認罪科刑，於法尚有未洽，被告上訴否認犯罪，指摘原判決
    不當，為有理由，自應由本院將原判決予以撤銷改判，另為被告無罪之諭知。
據上論斷，應依刑事訴訟法第三百六十九條第一項前段、第三百六十四條、第三百零
一條第一項前段，判決如主文。
本案經檢察官謝英民到庭執行職務。
中      華      民      國    九十二    年     十二     月     十八     日
                              臺灣高等法院刑事第五庭
                                  審判長法  官  曾  德  水
                                        法  官  趙  功  恆
                                        法  官  蘇  素  娥
右正本證明與原本無異。
不得上訴。
                                        書記官  何  閣  梅
中      華      民      國    九十二    年     十二     月     十八     日


司法院資訊處製作；財團法人民間司法改革基金會備份。
